【裁判字號】    91,訴,447
【裁判日期】    920110
【裁判案由】    違反貪污治罪條例等
【裁判全文】
臺灣臺南地方法院刑事判決
    公  訴  人  臺灣臺南地方法院檢察署檢察官
    被      告  壬○○
                庚○○
    右二人共同
    選任辯護人  張仁懷律師
    被      告  辛○○
    選任辯護人  林瑞成律師
                林祈福律師
    被      告  戊○○
    選任辯護人  查名邦律師
    被      告  己○○
    選任辯護人  莊美貴律師
                涂嘉益律師
    被      告  甲○○
    選任辯護人  林昆律師
右列被告因違反貪污治罪條例等案件，經檢察官提起公訴（八十八年度偵字第一三二
三二號、八十九年度偵緝字第五八一號、八十九年度偵字第三一九三號、八十九年度
偵字第一○○二九號、九十一年度偵字第六八六號、九十一年度偵字第六九○號、九
十一年度偵字第一八七五號），本院判決如左：
    主  文
己○○幫助行使公務員明知為不實之事項，而登載於職務上所掌之公文書，足以生損
害於公眾，處有期徒刑捌月，緩刑參年。被訴詐欺部分無罪。
壬○○、庚○○、辛○○、戊○○、甲○○均無罪。
    事  實
一、己○○因承攬位於臺南市○○路一九○號之行政院國軍退除役官兵輔導委員會（
    下稱退輔會）臺南榮譽國民之家（下稱臺南榮家）亡故榮民喪葬業務，與臺南榮
    家關係密切，適有臺南榮家第四隊榮民姚更生於民國八十七年九月三日凌晨五時
    許，在臺南榮家內上吊自殺死亡，臺南榮家主任王延卿、輔導室主任壬○○、第
    四隊隊長張邦基（王延卿、壬○○、張邦基此部分犯行，均已另案判決有罪確定
    ）均明知病死或可疑為非病死之人，依法不得行政相驗，應報警請求檢察官為司
    法相驗，但王延卿惟恐榮民上吊自殺死亡之事為上級主管知悉，會責怪臺南榮家
    對榮民照顧不周，影響其職位及臺南榮家之聲譽，竟意圖私了，不依法報請檢察
    官相驗，先由臺南榮家保健組醫師鄧瑞麟於當日相驗屍體後，開立姚更生之死亡
    證明書，載明自縊死亡，欲將姚更生送往火葬，惟臺南市殯儀館發現姚更生並非
    病死，拒絕其火葬之申請，並告知意外死亡須報請檢察官相驗，開立死亡證明書
    並准予火葬後，始得依法辦理火葬，惟王延卿仍執意私了，命令第四隊隊長張邦
    基設法處理，張邦基明知上級命令違法，不依法拒絕，竟配合指示，聯絡己○○
    到臺南榮家協議如何處理，己○○乃基於幫助共同偽造公文書之故意，於八十七
    年九月十日上午，在臺南榮家打電話到臺南市安平區衛生所向擔任該所主任具醫
    師資格之沈塗深（其偽造文書犯行，業經最高法院判處有罪確定）報請跨區行政
    相驗，張邦基、與己○○及不知情之保健組長劉宇祥三人於同日十一時許，至殯
    儀館與沈塗深會合，沈塗深於相驗時明知姚更生並非病死，卻在其公務上制作之
    公文書上，填寫姚更生之死因為心肌梗塞，並將死亡證明書交付給張邦基，己○○即以內裝新臺幣（下同）一千二百元（起訴書誤載一千六百元）之紅包交付給
    沈塗深收受。張邦基取得不實之死亡證明書後，即按王延卿之指示，由己○○辦
    理姚更生之後事，張邦基則於職務上所掌之姚更生死亡通知書、榮民個人資料卡
    上填載不實死因心肌梗塞，呈送給輔導室主任壬○○及主任王延卿審核，壬○○
    亦基於共犯之意思，明知姚更生之死因記載不實，並未駁回，仍加以蓋章，並轉
    呈知情之王延卿蓋章。王延卿、壬○○、張邦基為隱瞞事實，矇蔽上級，又由張
    邦基擬稿，於公文中虛偽記載姚更生因心肌梗塞，於八十七年九月三日病故，分
    別送請壬○○及王延卿審核蓋章，於八十七年九月二十九日，以（八七）南榮輔
    字第二八一四號公函行文退輔會，足以生損害於退輔會對榮民之管理及照顧，退
    輔會因受矇蔽，辦理姚更生死亡登記後，並以（八七）輔壹處字第一七九九七號
    公文函覆臺南榮家。張邦基因知悉其行為違法，恐事發無以自保，乃將其於八十
    七年九月四日據實制作之姚更生自縊事件檢討報告及鄧瑞麟據實開立之死亡證明
    書均附於檔案資料內。
二、案經臺南市警察局第一分局報請臺灣臺南地方法院檢察署檢察官偵查，再經檢察
    官指揮法務部調查局臺南縣調查站調查後起訴。
    理  由
壹、被告己○○有罪部分【幫助公務員登載不實罪】：
一、訊據被告己○○就前揭幫助公務員登載不實之犯行坦承不諱（見本院九十一年六
    月六日訊問筆錄、九十一年十二月二十五日審理筆錄），核與臺南榮家主任王延
    卿、第四隊隊長張邦基、保健組長劉宇祥分別於檢察官偵查中及本院另案審理時
    所述臺南榮家就養榮民姚更生上吊自殺死亡，由被告己○○請託沈塗深前來行政
    相驗情節相符（見卷附臺灣臺南地方法院檢察署八十八年十月十三日《八十八年
    度偵字第一三一五○號卷王延卿之供詞》、八十八年十二月十六訊問筆錄《八十
    八年度偵字第一三一五○號卷張邦基、劉宇祥供詞》、本院九十年四月十九日訊
    問筆錄《八十九年度訴字第一二○○號卷王延卿、張邦基供詞及劉宇祥之證詞》
    ），復有沈塗深開具登載死因不實之亡故榮民姚更生之死亡證明書、死亡通知書
    、個人資料卡、臺南榮家公函等各一份在卷可稽，足徵被告己○○此部分自白與
    事實相符，事證明確，其幫助公務員登載不實之犯行，堪以認定。
二、核被告己○○所為，係犯刑法第二百十六條、第二百十三條之行使公務員登載不
    實罪。其係基於幫助之犯意，而為構成要件以外之行為，為幫助犯，依刑法第三
    十條之規定，按正犯之刑減輕之。爰審酌被告己○○承攬臺南榮家亡故榮民喪葬
    業務，不思正派經營，幫助辦理亡故榮民喪葬業務之公務員延請具醫師資格之沈
    塗深開具不實死亡證明書，以圖蒙蔽上級機關對臺南榮家之查核，及其犯罪之目
    的、手段、所生危害、犯罪後坦承犯行等一切情狀，量處如主文所示之刑，以資
    懲儆。又被告己○○尚無犯罪前科，未曾受有期徒刑以上刑之宣告，此有臺灣高
    等法院被告全國前案紀錄表一件附卷可憑，其坦承犯行頗具悔意，經此罪刑宣告
    之教訓後，當知所警惕而無再犯之虞，本院認所宣告之刑，以暫不執行為適當，
    爰併宣告緩刑參年，以勵自新。至於共犯沈塗深所收取之一千二百元紅包，與其
    所犯公務員登載不實罪之犯行，無直接關係，爰不諭知沒收，附此敘明。
三、公訴意旨認被告己○○代臺南榮家轉交一千二百元紅包予沈塗深之行為，另涉犯
    貪污治罪條例第十一條第二項行賄罪嫌。惟查沈塗深違法相驗並收受本件被告己○○轉送一千二百元紅包之行為，業經最高法院於九十一年四月十五日，以九十
    一年度台上字第一九五七號判決認定不成立違背職務收受賄賂罪，其理由略以「
    經查我國傳統民俗向視死亡為禁忌，喪家每有對前來協助喪事者致贈紅包，以為
    避邪除霉之習俗，此有南華大學生死學研究所八十九年十二月二十七日（八九）
    南華生字第八九一二０一號致臺南市安平區衛生所函一份在卷可參。被告於行政
    相驗時，往往須觸摸或翻動屍體，則喪家致贈紅包予被告，使其得以避邪去霉，
    應係基於上開民俗所使然，尚難認係基於行賄之意思而為。若以區區一千二百元
    紅包，即要求被告違背職務開具不實之死亡證明書，要與情理不合，自難認二者
    之間具有對價關係。況原判決附表所示十六位死者之家屬均於被告相驗後，依葬
    儀社之建議致贈一千元至三千元不等之紅包予被告，此業據證人鄭勝明、李明峰
    、許清泉、劉鴻裕、吳進忠、葉陳秀蘭、藍富美、謝勝春、謝緄南、陳美文、邱
    莊櫻花、林阿嫌、陳福明、蔡倉經、林季芬、鐘英菊等十六人於警訊及偵查中一
    致陳明在卷。而被告雖收取上開紅包，但其所開具如原判決附表所示十六位死者
    之死亡證明書內容並無不實，足見被告收取喪家致贈紅包之行為，與其有無故意
    在死亡證明書上為不實之登載無關，自不能遽認其係違背職務而收受賄賂。此外
    復查無其他證據足以證明被告有違背職務收受賄賂之犯行，自應認尚不能證明該
    部分犯罪；惟公訴人認此部分與前揭登載不實公文書罪部分有方法結果之牽連關
    係，為裁判上一罪，爰不另為無罪諭知。」業經本院調閱該案卷宗查核無訛，復
    有該案判決書一份在卷可佐。準此，本件被告己○○交付予沈塗深一千二百元之
    紅包，既非賄賂，沈塗深收受紅包之行為，亦不符合收受賄賂罪之構成要件，自
    不能遽入本件被告己○○行賄罪責，則公訴人所訴行賄之犯行，即屬不能證明，
    原應為無罪諭知，惟公訴人認被告己○○所犯行賄犯行，與前揭偽造文書有罪部
    分，有方法結果關係，為牽連犯，屬裁判上一罪，爰不另為無罪諭知，併此敘明
    。
貳、被告壬○○、庚○○、辛○○、戊○○無罪部分【公務員圖利罪】：
一、公訴意旨略以：被告壬○○係退輔會臺南榮家輔導室主任；被告庚○○、辛○○
    各係臺南榮家前後任之喪葬業務承辦人；被告戊○○係臺南榮家第五隊隊長，均
    係依法令執行公務之人。被告甲○○、己○○係臺南市○○路二二四號天寶禮儀
    有限公司（下稱天寶公司，另有一張執照為天寶禮儀社）之實際負責人，天寶公
    司於八十六年三月間，標得臺南榮家亡故榮民之喪葬業務，並於同年月十二日，
    與臺南榮家簽訂「亡故榮民善後處理契約書」（下稱善後處理契約）。依退輔會
    頒布之「亡故榮民善後處理暨遺產繼承管理辦法作業程序」及前揭善後處理契約
    之規定，被告壬○○、庚○○、辛○○、戊○○對於天寶公司承辦亡故榮民之喪
    葬業務，均負有監督、檢查、驗收之責任。惟因被告甲○○於十幾年前即與被告
    壬○○、戊○○熟識，被告甲○○、己○○標得臺南榮家之喪葬業務之後，因其
    二人深知在臺南榮家就養之榮民均係隻身在臺，舉目無親，一朝亡故，除臺南榮
    家依法為榮民處理後事外，率多無親友參與，故為亡故榮民辦理後事之品質，鮮
    有人聞問。被告甲○○、己○○認若打點好臺南榮家內部負責監督及檢查之承辦
    人員，使其放鬆把關之責，即有不法之利潤可得，被告甲○○利用交情，與被告
    壬○○、戊○○常相飲宴往來，並兼與臺南榮家其他職員建立交情，先後在臺南
    市○○路「次郎海產店」、臺南市○○路「濃園餐廳」、臺南市○○○路「榮勝
    餐廳」、臺南市○○路「巴塞隆納ＰＵＢ」等處，多次邀請被告壬○○、戊○○
    及其他多名臺南榮家之職員吃飯、喝酒，每個月請客吃飯之費用平均約有三萬元
    ；被告己○○亦曾招待被告戊○○、五隊文書邵明鴻、工友崔榮全等人（邵明鴻
    、崔榮全均另因盜領榮民存款案件，經本院判決有罪確定在案）前往臺南市○○
    路「天堂鳥ＫＴＶ」飲酒唱歌，並點招公關小姐陪同飲酒作樂。被告己○○另於
    八十六年三月間，標得臺南榮家之喪葬業務後不久，即利用被告庚○○於亡故榮
    民公祭現場檢查之際，藉機邀請被告庚○○吃飯，被告庚○○欣然應允，此後被
    告庚○○約每星期均前往天寶公司泡茶、聊天，被告己○○亦時常請被告庚○○
    在天寶公司對面之小吃店吃羊肉爐。被告甲○○、己○○為套交情，亦時常邀請
    被告庚○○、邵明鴻、及臺南榮家第四隊隊長張邦基等人前往天寶公司打牌，被
    告甲○○、己○○亦時常前往臺南榮家與壬○○、戊○○等人泡茶聊天，雙方往
    來頻繁熱絡。被告壬○○、庚○○、戊○○均明知自己分別擔任喪葬業務之督導
    及檢查之責，本應潔身自愛，且依法令及契約之規定，檢查喪葬業務之公務人員
    ，不得接受承辦喪葬業者之餽贈及邀宴，惟被告壬○○、庚○○、戊○○漠視法
    令，毫不避嫌，而因屢受小惠，且念及交情，乃基於共同圖利天寶公司之犯意，
    並未依法令及契約規定，要求天寶公司忠實執行善後契約之內容，被告辛○○則
    因接手被告庚○○之業務，位居於被告壬○○之下，不願得罪同僚及長官，亦未
    依法堅守本分。被告壬○○、庚○○、辛○○、戊○○利用臺南榮家其他長官及
    職員對於相關法令及業務不熟悉，於治喪委員會中開會時，主導治喪會議，決議
    依亡故榮民之遺產總額，按照退輔會規定之最高比例，定出喪葬費用總額，然後
    交由天寶公司按照前開決議之喪葬費用總額，自行處理。惟被告壬○○、庚○○
    、辛○○、戊○○明知依照善後契約規定，火葬共分甲、乙、丙、丁四級；土葬
    分戊、己、庚三級，各級次均有詳細之殮葬用品基準表，依照殮葬之不同級次，
    均有不同品質、用品，其收費亦不相同，臺南榮家應嚴格要求天寶公司按照契約
    及基準表之規定，確實使用各項用品，並依基準表之價目收費，被告壬○○、庚○○、辛○○、戊○○身為檢查人員，更應嚴格把關，逐一核對，以防弊端。然
    被告壬○○、庚○○、辛○○、戊○○共同基於圖利之犯意，並未嚴格要求天寶
    公司按照基準表實施、收費，反而任由天寶公司使用自行印製，內容甚為簡單之
    明細表，且就各種項目任意報價，天寶公司乃在原來核定之喪葬費用總額之下，
    對各種細部項目之費用，任意申報，漫無標準。甚至善後契約明文規定應由天寶
    公司自行負擔之「交通車」費用及「館費」項目（指使用殯儀館之費用，包括遺
    體冷藏、清洗化妝、斂室使用、禮廳及租用靈車）亦提出申請，完全不按照基準
    表執行，僅最後喪葬費用總額符合治喪會議所決議之喪葬費用總額而已。惟被告
    壬○○、庚○○、辛○○、戊○○均予以蓋章照准，使善後契約及殮葬用品基準
    表完全失效，毫無約束力，形同廢紙。壬○○、庚○○、戊○○更對於各種火化
    用品，包括靈屋等物，不但不到場監督，以查明是否確有火化，對各項殮葬用品
    又不照相存證，以供日後查驗，放任天寶公司任意報價，逃避監督，被告壬○○
    、庚○○、辛○○、戊○○四人共同基於概括犯意，就其監督之事務，明知違背
    法令，連續圖利天寶公司如附表一所示之重複請領「靈車」費用及依約不得請領
    而冒領之「館費」計三十萬零二千八百五十九元，及如附表二所示浮報使用骨灰
    罐價格共三十萬零七千元，使天寶公司僅就此三部分即獲得共計六十萬九千八百
    五十九元之不法利益，至於包括靈屋等各種火化殮葬用品所獲得之不法利益，於
    今已無法核計。因認被告壬○○、庚○○、辛○○、戊○○均涉犯貪污治罪條例
    第六條第一項第四款就監督事務之圖利罪嫌等語。
二、按犯罪事實應依證據認定之，無證據不得推定其犯罪事實；又不能證明被告犯罪
    或其行為不罰者，應諭知無罪之判決，此刑事訴訟法第一百五十四條、第三百零
    一條第一項分別定有明文；又認定不利於被告之事實，須依積極證據，茍積極證
    據不足為不利於被告事實之認定時，即應為有利於被告之認定，更不必有何有利
    之證據，此最高法院三十年上字第八一六號著有判例可資參照。
三、本件公訴人認被告壬○○、庚○○、辛○○、戊○○均涉犯貪污治罪條例第六條
    第一項第四款之圖利罪嫌，無非以上揭事實，有下列事證足以佐參：
（一）被告壬○○、庚○○、辛○○、戊○○四人，分任臺南榮家之輔導室主任、喪
      葬業務承辦人及第五隊隊長，依退輔會頒布之「亡故榮民善後處理暨遺產繼承
      管理辦法作業程序」及臺南榮家與天寶公司簽訂之善後處理契約之規定，對於
      亡故榮民之喪葬業務，均負有監督、檢查及驗收之責任。
（二）被告四人於偵查中雖均辯稱：係業務疏忽云云。然善後處理契約及退輔會臺南
      榮家亡故榮民喪葬業務投標須知（下稱投標須知）之原稿係被告庚○○受被告
      壬○○之命草擬，再經被告壬○○詳細閱讀後，親筆加以更正內容，更由被告
      庚○○代表臺南榮家與天寶公司簽訂善後處理契約，並於本院公證，有善後契
      約書、招標須知等之原稿及正本在卷可參，亦為被告壬○○、庚○○所不否認
      。則被告壬○○、庚○○對於善後處理契約之內容自不能諉為不知，其二人辯
      稱：對契約內容不熟悉，係業務疏忽云云，自不足採！而被告辛○○、戊○○
      雖非契約草擬人，然辦理喪葬業務之善後處理契約、相關法令均分發給喪葬業
      務承辦人及各隊隊長，退輔會並定期舉辦喪葬業務之講習，喪葬業務之相關承
      辦人員及各隊隊長均應參加，臺南榮家內部會議中，各級主管亦時提醒要注意
      喪葬業務執行，被告辛○○、戊○○辯稱其不知相關業務云云，亦難採信（見
      卷附臺南榮家八十七年二月、三月、四月、五月、八十八年四月、七月、九月
      家務會報、行政革新聯席會議紀錄影本）。
（三）再依照善後契約之規定，火葬共分甲、乙、丙、丁四級；土葬分戊、己、庚三
      級，各級次均有詳細之殮葬用品基準表，依照殮葬之不同級次，均有不同品質
      、用品，其收費亦不相同，此設計無非在對外避免葬儀社任意灌水，不忠實履
      行契約，對內在避免內部承辦人員乘機圖利，發生弊端。是臺南榮家應嚴格要
      求天寶公司按照善後處理契約所附殮葬用品基準表之內容，照實使用並收費，
      被告壬○○、庚○○、辛○○、戊○○身為檢查人員，自應嚴格把關，逐一核
      對，以防弊端。惟被告壬○○、庚○○、辛○○、戊○○基不但未嚴格要求天
      寶公司按照殮葬用品基準表實施、收費，反而任由天寶公司就各種項目任意報
      價，天寶公司乃在原來核定之喪葬費用總額之下，對各種細部項目之費用，任
      意申報，漫無標準。被告壬○○、庚○○、辛○○、戊○○均予以蓋章照准，
      使善後處理契約及殮葬用品基準表完全失效，毫無約束力，形同廢紙。有各該
      亡故榮民之請款明細表、發票等在案可證，凡此均屬嚴重違法，被告四人竟視
      而不見，來者不拒，全部蓋章照准，謂其四人無圖利故意，實難採信。
（四）又臺南榮家喪葬業務投標須知第十四條第三項中明訂：「得標之葬儀商，為亡
      故榮民辦理喪葬時，若無停屍及公祭場所，應自行負責向臺南市立殯儀館租用
      。」有投標須知在卷可證。故葬儀商若承租臺南市立殯儀館，其費用依約應自
      行吸收，不得向臺南榮家請領，甚為顯然。且依照善後契約第十一條之規定，
      葬儀商不得收取契約以外之任何費用。故天寶公司對於使用殯儀館之費用（包
      括遺體冷藏、清洗化妝、斂室使用、禮廳及租用靈車）自不得請領。惟天寶公
      司不但就各件案件，均以「館費」名目請領，且未按實際開支金額，濫行浮報
      請領，又不附任何收據，此有相關單據及處理之資料在卷可證，而被告壬○○
      、庚○○、辛○○、戊○○竟一律蓋章照准，自屬違法。
（五）依原招標須知規定，葬儀商應自備靈車及運屍車，然而天寶公司實際並無靈車
      ，其處理亡故榮民喪葬時，並未實際向民間承租靈車使用，卻係向殯儀館承租
      。而依臺南市立殯儀館之定價，租用靈車每輛一千五百元，死者若係榮民，則
      半價優待為七百五十元。惟天寶公司不但在依約不得請領之「館費」項目中，
      實際已包含靈車費用，竟又另以「靈車」項目，重複請領三千元，未實際將優
      惠價格反映在價目上。被告壬○○、庚○○、辛○○、戊○○亦未實際審核，
      蓋章照准。而圖利天寶公司如附表一所示之三十萬二千八百五十九元。
（六）依照善後契約第五條之規定，火葬共分甲、乙、丙、丁四級，依照基準表之規
      定，各級火葬之骨灰罐價錢亦分四級，分別為甲級：大理石、黑色或藏青色青
      斗石，一千元；乙級：一級玻璃玉，六千元；丙級：古龍玉罐，一萬六千元；
      丁級：三級玻璃玉，四萬五千元。且依善後契約第四條之規定，天寶公司應將
      訂約之喪葬處理用品價格表，存放臺南榮家承辦人及各堂，以憑辦理查驗，並
      詳細標明品質價目（市價及特約價）供喪家選擇。惟被告壬○○、庚○○、辛○○、戊○○並未命天寶公司按照四級之標準，將樣品放置於臺南榮家，以供
      榮民選擇及臺南榮家之檢查、核對之用。天寶公司雖將數個不同種類之骨灰罐
      放置於臺南榮家祠堂，以為搪塞，惟該骨灰罐與前揭基準表所示之四級骨灰罐
      並不相符，被告壬○○、庚○○、辛○○、戊○○亦未命天寶公司將置於祠堂
      之骨灰罐一一標示價格，以供榮民選擇，及臺南榮家日後檢查、核對之用（置
      於榮家祠堂之骨灰罐，見八十九年度他字第三一一號偵查卷，八十八年十月二
      十五日十八時己○○筆錄及照片）更放任由天寶公司於處理個案時，隨意拿各
      種骨灰罐充數，並隨意報價，而被告甲○○、己○○為圖不法利益，即拿市價
      一萬至三萬不等之骨灰罐，混充高級骨灰罐，報價自三萬五千元至九萬五千元
      不等，從中獲取不法暴利。經參酌被告己○○自白其使用之骨灰罐之當時市價
      及由專門從事殯葬業務之乙○○與從事骨灰罐買賣生意之丙○○會同調查員至
      現場勘查鑑定天寶公司於本案所使用之每個骨灰罐當時之市價之結果，天寶公
      司因浮報價格而獲取如附表二所示之三十萬七千元之不法利益。
（七）針對前揭各項嚴重之違法，被告壬○○、庚○○、戊○○雖辯稱：並無圖利之
      故意云云。然查被告甲○○於十幾年前即與被告壬○○、戊○○熟識，此均為
      被告甲○○、壬○○、戊○○所不否認。被告甲○○、己○○標得臺南榮家之
      喪葬業務之後，原則上，對外由被告甲○○負責與臺南榮家職員應酬公關，對
      內業務由被告己○○負責處理，被告甲○○利用交情，與被告壬○○、戊○○
      常相飲宴往來，先後於臺南市○○路「次郎海產店」、臺南市○○路「濃園餐
      廳」、臺南市○○○路「榮勝餐廳」、臺南市○○路「巴塞隆納ＰＵＢ」等處
      ，多次邀請被告壬○○、戊○○及其他多名臺南榮家之職員吃飯、喝酒，每個
      月請客吃飯之費用約三萬元；被告己○○亦曾招待戊○○、五隊文書邵明鴻、
      工友崔榮全等人前往臺南市○○路「天堂鳥ＫＴＶ」飲酒唱歌，並點招公關小
      姐陪同飲酒作樂。被告己○○於八十六年三月間，標得臺南榮家之喪葬業務後
      不久，即利用被告庚○○於亡故榮民公祭現場檢查之際，藉機邀請被告庚○○
      吃飯，此後被告庚○○幾乎每星期均前往天寶公司泡茶、聊天，被告己○○亦
      時常請被告庚○○在天寶公司對面之小吃攤吃羊肉爐。被告甲○○、己○○為
      套交情，亦時常邀請被告庚○○、文書邵明鴻及臺南榮家第四隊隊長張邦基等
      人前往天寶公司打牌，被告甲○○、己○○亦時常前往臺南榮家與被告壬○○
      、戊○○等人泡茶聊天，雙方往來頻繁熱絡。此皆據被告甲○○、己○○、被
      告戊○○、五隊工友崔榮全、文書邵明鴻供述明確在卷（見八十八年度偵字第
      一三二三二號偵查卷八十九年九月十六日己○○筆錄；八十九年度他字第三一
      一號卷八十八年八月十二日、九月六日邵明鴻、戊○○、崔榮全筆錄、八十八
      年十月四日崔榮全筆錄、八十八年十月二十六日、十月二十九日、三十日戊○○筆錄；八十九年偵緝字第五八一號偵查卷八十九年七月十七日、八月十日、
      十月五日甲○○筆錄）。依照「臺南榮家肅貪防弊工作重點」第五條明文揭示
      ：「嚴禁餽贈財物及不當飲宴應酬。」第十條規定：「嚴禁堂隊幹部及善後處
      理人員，於榮民告別式（公祭）後接受葬儀社飲宴招待。」。另善後處理契約
      罰則部分第十條明文規定「天寶禮儀社」不得與臺南榮家任何單位、個人私相
      授受餽贈、招待飲宴協助作弊。被告壬○○、庚○○、戊○○身為公務人員，
      又身兼喪葬業務監督、檢查之職，本應潔身自愛，縱與被告甲○○原有私交，
      亦應有所節制，以避瓜田李下之嫌，此為一般常識，不待明文。更何況前開條
      文係被告壬○○、庚○○親自所擬，竟然漠視法令至此！另據被告戊○○更供
      承：被告壬○○曾向他說甲○○是自己的兄弟，不會害他等語。是被告壬○○
      、庚○○、戊○○空言辯稱無圖利故意云云，實難採信。
（八）被告辛○○雖無與被告甲○○、己○○往來之實據，然被告辛○○接手被告庚○○之後，擔任喪葬業務承辦人，其對於善後契約及相關法令不可能不知情，
      其竟未切實遵守法令之規定，嚴格把關。附表一、二所示之亡故榮民麥烈漢、
      金雲五、張正奇之喪葬事宜，均係被告戊○○與被告辛○○負責檢查、驗收後
      ，送被告壬○○審核。而麥烈漢、金雲五之骨灰罐報價四萬八千元、張正奇之
      骨灰罐之報價高達六萬三千元，均已逾越殮基準表最高級（丁級）之四萬五千
      元上限，且該三位亡故榮民之骨灰罐均是以低級品混充高級骨灰罐，被告辛○○竟不詳細審查，核對品質，反而與被告戊○○輕易蓋章通過，未免過於巧合
      ！顯然有與被告戊○○、被告壬○○共同基於圖利之故意，而故為放水。
（九）天寶公司因被告壬○○、庚○○、辛○○、戊○○之縱容與包庇，有恃無恐，
      產生許多嚴重缺失。臺南榮家於八十七年十二月十一日九時整，召開喪葬善後
      執行成效檢討會議中，第二隊隊長丁○○即明白批評：「一、樂隊先生有趕場
      情形發生，無法專心吹奏，因場次過多。二、督導人員，應加強工作人員（如
      抬棺人員）服務態度。三、道士唸經過於草率。」丁○○與「天寶公司」並無
      私相往來，其批評之現象，應屬公允可信。而臺南榮家兼辦政風之癸○○於會
      中亦指出：「未照合約明細表結報。交通車、靈車不可列入明細表中（不合乎
      合約規定）。公發喪葬補助費自八十六年七月一日起調整為三萬元（按原為二
      萬元），榮家應根據契約之規定與天寶禮儀社就其差額，另行議定增加用品項
      目。金山、銀山等紙製品應書寫往生者之姓名（用奇異筆書寫），往生者所穿
      之衣服質料較差。承包葬儀商不得向招標單位有關人員送禮、行賄、或招待等
      情事。葬儀社不得參加治喪會議，等候電話通知。天寶公司在外放話說：在榮
      家上下皆已打點好了等語。」有會議紀錄影本在卷可稽。又癸○○處事公正，
      被告己○○於偵查中尚坦承：「我不喜歡他（按指癸○○），但我認為他的要
      求都是於法有據，做事比較公正，他也不會藉機刁難，我們也沒有拿錢給他，
      甲○○本來想找他做個朋友，吃個飯，但他都不接受，後來我們也不敢提。」
      （見八十九年度他字第三一一號偵查卷，八十八年十月二十六日筆錄）是依照
      癸○○之發言內容，天寶公司之服務水準及與臺南榮家內部牽連之深，已概可
      想見！反之，於該次會議中，被告壬○○及被告戊○○竟仍一再為天寶公司說
      項，謂其二人無圖利故意，尤難採信。該次會議雖表決同意與天寶公司續約一
      年，然經報請退輔會，卻遭退輔會發現：天寶公司執行喪葬業務中，發生「樂
      隊、道士敷衍草率」、「工作人員態度不佳」、「為所欲為、無法監督」等嚴
      重缺失，於臺南榮家內部表決是否續約時，不贊成續約或未表示意見者達半數
      。退輔會因而發函不准臺南榮家與天寶公司續約，有退輔會八十八年一月二十
      日發文（八八）輔壹字第００一七五號公函影本在卷可證（附於八十九年他字
      第三一一號偵查卷）。其囂張程度可見一斑，若非被告壬○○、庚○○、辛○○、戊○○等人之長期故意縱容，焉能至此？若謂被告壬○○、庚○○、辛○○、戊○○四人僅係單純疏忽，實令人難以置信！被告壬○○、庚○○、辛○○、戊○○故意違背公務員服務法第五條、第六條有關公務員應謹慎勤勉，不
      得假借權力以圖他人之利益之規定，而圖利天寶公司之罪嫌，應堪認定等語。
四、訊據被告壬○○、庚○○、辛○○、戊○○均堅決否認有右揭犯行，被告壬○○
    辯稱：榮民喪葬業務不是臺南榮家輔導室能單獨決定，是由一個小組負責，要經
    過開會協調才能決定治喪費用金額，治喪委員只能決定金額，至於天寶公司喪葬
    申請表寫的是否詳細，不是輔導室在審核，輔導室只審核申報金額是否與治喪會
    議決議金額符合，若符合就核章，輔導室對於未要求天寶公司依照基準表申報喪
    葬費用雖有業務過失，但沒有與天寶公司有勾結圖利的情形等語。被告庚○○辯
    稱：招攬業者承包亡故榮民的投標須知及處理善後契約書是伊草擬的，但內容是
    否詳盡，因為伊對喪葬業務並非很熟悉，所以可能有疏忽的地方，沒有與天寶公
    司勾結圖利的情形。對於天寶公司出具的喪葬費用明細表內所載之靈車、館費與
    臺南市殯儀館出具的繳費明細表不符，仍然核章，是業務上之疏忽等語。被告辛○○辯稱：伊中途接手辦理亡故榮民喪葬業務，未圖利天寶公司，且對於喪葬物
    品的材質優劣並不內行，但有公祭現場清點天寶公司籌備的喪葬用品並核對數目
    ，沒有圖利天寶公司的犯意等語。被告戊○○辯稱：伊在治喪會議中只有建議權
    ，沒有決定權，伊對天寶公司提出的喪葬費用支出明細表審核無誤後才核章。未
    注意到天寶公司出具的喪葬費用明細表內所載之靈車、館費與臺南市殯儀館出具
    的繳費明細表不符的事，伊與甲○○是十幾年的老朋友，與其喝茶、吃飯是老朋
    友聚餐的性質，並無圖利天寶公司的行為等語。
五、再按貪污治罪條例第六條第四款對於主管或監督之事務，直接或間接圖利罪，其
    所謂主管之事務，係指依法令於職務上對於該事務有主持或執行之權限者而言；
    所謂監督事務係指有權監察督導之權限者而言。申言之，該事務雖非由其所直接
    主掌管理與執行，然行為人對於該有直接主掌管理與執行之人之權責事項，依法
    令有予以監察督促之權責與權限之意；又公務員圖利罪，必須依據法令從事公務
    之人員，有為自己或第三人圖得不法利益之犯意，始足當之，至有無此犯意，須
    依証據法則認定之，自不得以該公務員廢弛職務等失職行為，即據以推定該公務
    員自始即有圖利他人之故意，亦不得以其行為之結果使他人獲益，或措施之不當
    ，因而使人得利，即據以推定；又圖利罪之成立，不僅行為人須有為自己或第三
    人圖得不法利益之犯意，且行為人須有將圖得不法利益之犯意顯現於外之積極行
    為，始能構成，至是否為圖利行為，則應視其行為在客觀上有無違反執行職務所
    應遵守之法令，或有無濫用其裁量權，致影響裁量決定之公平性與正確性而論；
    若無從証明公務員有不法圖利之犯意，則其行為縱然失當，亦不得遽以該罪相繩
    。又刑法第二百十三條之不實登載公文書罪之成立，在客觀上須公務員在其職務
    上所掌之公文書有虛偽不實之登載行為，且足生損害於公眾或他人始足構成（參
    照最高法院八十七年度上訴字第一四九五號判決意旨）。經查：
（一）被告壬○○、庚○○、辛○○、戊○○分任臺南榮家之輔導室主任、喪葬業務
      承辦人及第五隊隊長，均參與臺南榮家亡故榮民治喪會議之成員且負責辦理喪
      葬業務，依退輔會頒布之「亡故榮民善後處理暨遺產繼承管理辦法作業程序」
      之規定，固均負有監督、檢查及驗收天寶公司所承辦臺南榮家亡故榮民喪葬事
      宜，是否符合其與臺南榮家所簽善後處理契約所約定之事項及品質之責任。而
      臺南榮家與天寶公司所簽訂善後處理契約及投標須知之原稿既係由被告庚○○
      草擬，復經被告壬○○審閱、更正內容，才由被告庚○○代表臺南榮家與天寶
      公司簽訂合約，固有該善後處理契約書、投標須知之原稿及正本扣案可參，則
      其二人對於該契約書及招標須知內容，應知之甚稔，並無疑問。而被告辛○○
      、戊○○雖非契約草擬或簽訂之人，但負責辦理亡故榮民喪葬之業務，及檢查
      、驗收天寶公司所承辦喪葬事宜，係實際執行亡故榮民喪葬業務之公務員，自
      亦知悉上揭契約及投標須知內容，應屬明確。
（二）依臺南榮家與天寶公司簽訂之「亡故榮民善後處理契約書」第五條之規定，亡
      故榮民安厝方式，分為火葬、土葬兩種，殮葬用品各分甲、乙、丙、丁、戊、
      己、庚七類基準表（即火葬分甲乙丙丁四級；土葬分戊、己、庚三級），各類
      基準表詳細載明殮葬用品項目、規格、數量、單價、總價，此設計係為避免承
      辦葬儀社任意報價，亦便利臺南榮家審核承包商是否忠實履行契約。然臺南榮
      家與天寶公司簽請上開契約後，辦理亡故榮民喪葬事宜招開之治喪會議，由臺
      南榮家之公務員擔任治喪委員，並通知亡故榮民親友與會，會中由亡故榮民之
      堂長報告亡故榮民之遺產（大都為現金、郵局存款）之數額，並決議以一定金
      額（含公發喪葬補款）辦理喪葬，並未議定依善後處理契約所列何類等級辦理
      ，亦未記載係採用何種類、價額之骨灰罐，有臺南榮家孟繁藻等二百二十四位
      亡故榮民個人檔案資料袋扣案可資佐證。準此，臺南榮家辦理亡故榮民喪葬事
      宜，顯屬草率，固有可議。惟天寶公司雖未依照前揭善後處理契約所列殮葬用
      品基準表逐項申報所辦理之殮葬用品明細，但其所填具之明細表，尚列記棺木
      、壽衣、禮堂佈置、祭品、師父、樂隊、扛伕、運屍、放大相片、瓷相片、電
      子琴孝女、玉石骨罐、花圈、彩球、紙錢、庫錢、輓聯、靈屋、毛巾、童男女
      、金銀山、司儀、禮生、入殮工、靈車、館費等項目及其數量、金額，有天寶
      公司填具謝永開等五十六位亡故榮民喪葬費用明細表影本各一份在卷可佐（見
      九十一年度偵字第一八七五號偵查卷）。而據被告己○○於本院審理時陳稱：
      伊都有列席臺南榮家治喪會議，但沒有發言權。該會議決定後，伊再回去寫明
      細表。臺南榮家的承辦人員都有與伊等核對、清點喪葬物品。伊自認所列明細
      表很清楚（見本院九十一年十二月二十五日審判筆錄）。被告戊○○於本院審
      理時亦稱：天寶公司提出的喪葬費用支出明細表都附有收據或發票，經伊審核
      無誤後才蓋章，伊再將該明細表送庚○○、辛○○審核，再由壬○○審核等語
      （見本院九十一年六月六日訊問筆錄）。被告辛○○於本院審理時亦稱：「（
      問：為何未要求天寶公司依照喪葬品項基準表的項目逐一列載來申請費用？）
      他把部分的項目濃縮簡化來申請。（問：你們可以知道他們濃縮簡化項目的內
      容為何嗎？）公祭當天我們有依照基準表所列載的項目去檢查，查驗天寶公司
      有無依約定準備物品或事項。」（見本院九十一年九月十二日訊問筆錄）。另
      據證人即臺南榮家輔導員兼信義堂堂長丁○○於本院審理時證稱：「（問：天
      寶公司辦理喪葬後所提出的帳單由誰來審核？）是由承辦人員（善後承辦輔導
      員）、治喪委員、堂長會同去公祭現場核對提供的物品、服務是否與契約書規
      定的等級相符。」（見本院九十一年八月八日訊問筆錄）。綜合上開陳述，可
      見被告戊○○、辛○○執行亡故榮民喪葬業務之公務員，確有赴亡故榮民公祭
      現場查驗天寶公司籌辦喪葬事宜並清點準備之殮葬用品，是否依治喪會議決議
      及善後處理契約約定履行，經覈實無誤後始核給天寶公司所申請之喪葬費用，
      故天寶公司未依善後契約所附殮葬用品基準表申報承辦喪葬之支出明細，而以
      手填空白表格方式書寫殮喪用品明細申請，審核該申請書之被告壬○○等未要
      求其改依善後處理契約所附殮葬用品基準表格式申請，雖有未當，但仍屬行政
      上之疏忽，並無證據足以證明天寶公司因此便宜行事即獲有不法之利益，自難
      遽以被告壬○○、庚○○、戊○○、辛○○此失職行為推定其等有圖利天寶公
      司之犯意。
（三）再依善後處理契約第二條規定：「為使乙方（天寶公司）確實履行本契約，應
      由乙方提供履約保證金新臺幣肆拾萬元作質權設定存款，存單由甲方（臺南榮
      家）保管，若在本約契有效期間內無違反約定情事發生，至契約期滿時，乙方
      完成『承攬』喪葬業務，甲方存單發還乙方，但乙方如不履行合約各款，甲方
      得依約處分保證金，乙方不得異議。」由上開文義觀之，天寶公司與臺南榮家
      所簽訂之善後處理契約，應屬承攬契約。而按民法第四百九十條規定：「稱承
      攬者，謂當事人約定，一方為他方完成一定之工作，他方俟工作完成，給付報
      酬之契約。約定由承攬人供給材料者，其材料之價額，推定為報酬之一部。」
      查上揭善後處理契約對於殮葬用品之採用雖列有甲、乙、丙、丁、戊、己、庚
      七類基準表，該契約第四條復規定：「乙方應將訂約之喪葬處理用品價格表，
      存放甲方承辦人及各堂以憑辦理查驗，並詳細標明品質價目（市價及特約價）
      供喪主選擇。」惟此乃天寶公司承攬臺南榮家亡故榮民喪葬事宜之收費計算標
      準，非謂天寶公司一定要檢具籌辦喪葬用品及聘用人員、承租車輛之成本收據
      附於申請書上供審核，蓋承攬人完成承攬工作自負盈虧，此與雇用或委任之情
      形炯然有別，故善後處理契約殮葬基準表僅供臺南榮家承辦人員查核承攬葬儀
      商辦理喪葬業務是否依約履行之準據，尚難認天寶公司未依殮葬基準表列載喪
      葬用品明細即屬未依契約本旨履行，何況臺南榮家為亡故榮民召開之治喪會議
      中，亦未決定天寶公司承辦之喪葬事宜，應依何類基準表辦理，亦有上引臺南
      榮家孟繁藻等二百二十四位亡故榮民個人檔案資料袋扣案可考，凡此可見臺南
      榮家執行亡故榮民喪葬事宜之草率及不當，更難苛責天寶公司未依善後處理契
      約所附殮葬基準表申報承辦喪葬明細。
（四）又臺南榮家喪葬業務投標須知第十四條第三項規定：「得標之葬儀商，為亡故
      榮民辦理喪葬時，若無停屍及公祭場所，應自行負責向臺南市立殯儀館租用。
      」依此規定承攬臺南榮家亡故榮民喪葬業務之葬儀商，應自備停屍及公祭場所
      ，若向臺南市立殯儀館承租停屍間或公祭場所，其費用應自行吸收，應無疑義
      。復依照善後契約第第五條規定：「亡故榮民安厝方式，分火葬、土葬兩種，
      殮葬用品詳如標單甲、乙、丙、丁、戊、己、庚七類基準表，若亡故榮民家屬
      認須予厚葬者，得由喪主與乙方逕行協議辦理。」同契約第十一條之規定：「
      乙方不得假借甲方名義作任何宣傳或收取本約以外之任何費用，‧‧‧。」細
      繹該規定，則天寶公司除契約（含所附殮葬用品基準表及投標須知）所列之殮
      葬用品項目可向臺南榮家申請給付報酬外，縱有其他支出，應自行負擔，不得
      請領，方符所訂承攬契約之本旨。本件天寶公司以契約所無之「館費」名目向
      臺南榮家請領承攬報酬，固不符合善後處理契約之規定，但據被告己○○於本
      院審理時陳稱：「（問：你向榮民之家申請喪葬費用明細表中所載之館費，包
      括哪些？）包括靈堂的使用、洗屍體、化妝、殮間的使用、冷氣、地毯。」（
      見本院九十一年九月十二日訊問筆錄）。被告辛○○於本院審理時亦陳稱：「
      （問：天寶公司申請費用明細表中記載之『館費』並未記載於殯葬品項基準表
      中，為何核准天寶公司館費項目之申請？）天寶公司亦是依照基準表來申請，
      只是他把部分項目，例如洗屍體之費用、成殮工人費用、租用靈堂的費用，濃
      縮成館費一併提出申請。」（見本院九十一年九月十二日訊問筆錄）。足見天
      寶公司係將使用臺南市殯儀館之費用（含遺體冷藏、遺體洗身化妝、大殮室使
      用、禮廳）列為「館費」，向臺南榮家請領喪葬費用。上開支出除禮廳（即公
      祭場所）、遺體冷藏二項目善後處理契約基準表未列載外，其餘如遺體洗身化
      妝、大殮室使用自可依所附殮葬用品基準表所列「洗澡」（化妝、換衣、沐浴
      、理髮）、「成殮工人」（裝棺、整理）項目請領。據上所述，公訴人認天寶
      公司對於使用殯儀館之費用（包括遺體冷藏、清洗化妝、斂室使用、禮廳及租
      用靈車）均不得請領乙情，顯屬誤會。
（五）另依投標須知第四點規定：「投標葬儀商，應自備靈車、運屍車各乙輛，且車
      籍完整者。」此規定應係指具有上開條件之葬儀商才符合投標參與競價之資格
      ，非謂得標者不得申報靈車、運屍車之費用。且證人丁○○於本院審理時亦具
      結證述：「（問：依照亡故榮民喪葬業務投標須知三，投標葬儀商，須有自備
      靈車、運屍車各乙輛，且車籍資料完整者，靈車費用是否由葬儀商吸收？）我
      認為這是我們限制投標葬儀商的資格，並不是指靈車、運屍車的費用不能請領
      。因為我們不希望他們還要去調靈車、運屍車，耽誤到亡故榮民的喪葬事宜。
      」（見本院九十一年八月八日訊問筆錄）。復參之善後處理契約所附七類殮葬
      用品基準表內均載有「靈車」、「運屍車」項目，故上該費用應係天寶公司可
      得請領之費用，洵屬明確。至於公訴意旨另認天寶公司實際並無自備靈車，其
      處理亡故榮民喪葬事宜時，係向殯儀館承租靈車，依臺南市立殯儀館之定價，
      租用靈車每輛一千五百元，死者若係榮民，則半價優待為七百五十元，惟天寶
      公司竟以「靈車」項目，依照向民間業者租用靈車之價格請領三千元費用，未
      將實際租用價格記載向臺南榮家申請喪葬費用之明細表上等語，惟天寶公是否
      有義務將其承租靈車之成本據實反映在申報喪葬費用明細表上，並非無疑！查
      天寶公司與臺南榮家簽訂承辦亡故榮民喪葬業務之契約係屬承攬契約，已同前
      述，則天寶公司係以為臺南榮家完成一定之工作，再依約定（殮葬用品基準表
      ）請領報酬，依契約之性質係自負盈虧，故其承租靈車之實際支出，非臺南榮
      家所能過問，自無呈報成本之義務，況且天寶公司除承租靈車之花費外，尚須
      支付裝飾靈車所需鮮花等費用，故靈車費用是否僅指向殯儀館租用空車之費用
      ，非無疑問。而負有查核天寶公司承辦喪葬業務之被告壬○○、庚○○、辛○○、戊○○，只須查驗天寶公司是否使用符合約定品質、效用之靈車，並無查
      核天寶公司所使用之靈車成本多寡之權限。再者，依善後處理契約所附七類殮
      葬用品基準表所載，「靈車」價格從一千元至四千五百元不等，但臺南榮家之
      治喪會議僅決議喪葬費用之總額，並未決議採用何類殮葬用品基準表所列之靈
      車，負責執行該決議之被告壬○○、庚○○、辛○○、戊○○等人自亦無從審
  核靈車之租金究以多少為正確，而天寶公司所申報靈車三千元之租金，亦未逾
      殮葬用品基準表上所列最高等級靈車之租金，故此乃臺南榮家辦理亡故榮民治
      喪會議草率行事所衍生之當然結果，不可完全歸責執行治喪會議決議之被告壬○○等未嚴格把關。
（六）又依善後處理契約第五條之規定，火葬共分甲、乙、丙、丁四級，其所附殮葬
      用品基準表所示各級火葬之骨灰罐價錢亦分四級，分別為甲級：大理石、黑色
      或藏青色青斗石，一千元；乙級：一級玻璃玉，六千元；丙級：古龍玉罐，一
      萬六千元；丁級：三級玻璃玉，四萬五千元。且同契約第四條復規定，天寶公
      司應將訂約之喪葬處理用品價格表，存放臺南榮家承辦人及各堂，以憑辦理查
      驗，並詳細標明品質價目（市價及特約價）供喪主選擇。觀之上開規定，天寶
      公司係須將「喪葬用品價格表」存放臺南榮家喪葬承辦人（即各隊長、輔導員
      、堂長）及各堂，非謂連同殮葬用品一併陳列臺南榮家供參，故天寶公司未將
      各類級骨灰罐樣品放置臺南榮家，難謂違反約定。至於證人即從事殯葬業務之
      乙○○與從事骨灰罐買賣生意之丙○○於偵查中會同調查員至臺南縣仁德鄉公
      墓軍人忠靈祠勘驗鑑定如附表二所示天寶公司偍供裝置孟繁藻等亡故榮民骨灰
      罐之使用時市價結果，固如附表二使用時市售價格欄所示，有市價逾越臺榮家
      給付價格之情事，但亦有市價遠高臺南榮家給付價格之情形，例如附表二編號
      三亡故榮民王錄堂骨灰罐之鑑價為三萬二千元，但臺南榮家給付價格為一千二
      百元；附表二編號十四亡故榮民許洪祥罐鑑價為二萬五千元，但臺南榮家給付
      價格為六千元；附表二編號二十一亡故榮民陳懋超骨灰罐鑑價為二萬元，但臺
      南榮家給付價格為一萬六千元；附表二編號二十二亡故榮民田秀雲骨灰罐鑑價
      為二萬元，但臺南榮家給付價格為一萬六千元；附表二編號二十九亡故榮民梁
      鍚壽骨灰罐鑑價為三萬二千元，但臺南榮家給付價格為四千元；附表二編號三
      十一亡故榮民許值雲骨灰罐鑑價為三萬二千元，但臺南榮家給付價格為五千元
      ；附表二編號三十五亡故榮民劉吉成骨灰罐鑑價為一萬二千元，但臺南榮家給
      付價格為三千元；附表二編號四十亡故榮民蔡玉山骨灰罐鑑價為二萬五千元，
      但臺南榮家給付價格為一萬元；附表二編號四十四亡故榮民馬岳骨灰罐鑑價為
      三萬八千元，但臺南榮家給付價格為二萬八千五百元；附表二編號四十五亡故
      榮民周遠芳骨灰罐鑑價為一萬二千元，但臺南榮家給付價格為三千元；附表二
      編號四十七亡故榮民李振昌骨灰罐鑑價為三萬元，但臺南榮家給付價格為二萬
      八千五百元；附表二編號五十二亡故榮民莫健明骨灰罐鑑價為三萬八千元，但
      臺南榮家給付價格為二萬二千元；附表二編號五十三亡故榮民陳馬三骨灰罐鑑
      價為一萬二千元，但臺南榮家給付價格為二千元，可見公訴人所指天寶公司以
      低級骨灰罐混充高級骨灰罐，任意報價，從中獲取不法暴利等情，顯屬有誤。
      再衡之一般社會經驗，玉石類之價格有別於鑽石、黃金可依一定之成色、淨度
      、切工、等級、重量等判斷其價格，玉石之價格除依色澤、紋路、材質斷定外
      ，亦深受市場供需影響。據證人乙○○於本院審理時具結證稱：「（問：當初
      鑑定骨灰罐時，是否一罐一罐鑑定？）是。不過因為骨灰罐已進塔安置，不能
      隨意移動，塔的外面還有一層透明壓克力板與外面間隔，所以我們只有以正面
      目視的方法來鑑定，並未觸摸、移動。（問：骨灰罐是否也會因為時間不同而
      價格有所不同？）會。因為供需問題會影響價格。同樣青玉骨灰罐因材質、色
      澤、紋路的不同，而分不同等級，低者一、二千元，高者一、二十萬元都有。
      （問：關於骨灰罐，政府或公會是否有訂定公訂價格？）沒有。（問：骨灰罐
      標價如何訂定？）可能同樣的骨灰罐，每個業者的標價會有不同。因為客人的
      經濟能力或身分也會影響業者的售價。」（見本院九十一年七月二十五日訊問
      筆錄）。可徵其鑑定附表二骨灰罐價格時並未逐一提起骨灰罐審視、觸摸骨灰
      罐之整體及其色澤、紋路，復還有一層透明壓克力板阻隔，故其所為之鑑定是
      否客觀，洵屬有疑。況鑑定證人乙○○、丙○○，僅係販此類玉石骨罐之商人
      或從事殮葬業之人，並非專門從事玉石品質鑑定之人，而被告壬○○、戊○○
      、庚○○、辛○○更非對玉石之材質、品質、價格有專業知識之人，自難判斷
      天寶公司所提供之骨灰罐品質、價格是否與合約相符，是公訴人認其等故意放
      水，任令天寶公司以次級骨灰罐充當高級骨灰罐乙節，顯屬臆測。至於證人即
      販賣骨灰罐予天寶公司之鄧清正於偵查中證稱：伊販賣予被告己○○之骨灰罐
      只分材質種類，不分品質，價格都一樣，是以最低的價格賣出，每個骨灰罐只
      賺一、二百元等語（見八十九年度他字第三一一號偵查卷八十九年七月七日訊
      問筆錄）。固可據其陳述而推知，被告己○○提供臺南榮家之同種類骨灰罐成
      本價相同，然查其係以承攬方式辦理臺南榮家亡故榮民之喪葬業務，並無依成
      本價呈報骨灰罐價格之義務，故其以同樣價格購進之骨灰罐，向臺南榮家為不
      一之報價，難謂違法，所逾成本價或市價之利益，亦非不法之利益。
（七）按公務員於所辦事件，不得收受任何餽贈；又嚴禁餽贈財物及不當飲宴應酬；
      嚴禁堂隊幹部及善後處理人員，於榮民告別式（公祭）後接受葬儀社飲宴招待
      。公務員服務法第十六條第二項、「臺南榮家肅貪防弊工作重點」第五條、第
      十條分別定有明文。再善後契約罰則第十條亦明定：「乙方（天寶公司）不得
      與甲方（臺南榮家）任何單位、個人私相授受餽贈、招待飲宴或協助作弊（製
      作假單據）。」查本件被告己○○、甲○○果有招待被告壬○○、戊○○、庚○○飲宴、泡茶、唱歌或出入不正當場所之情事，係屬天寶公司違反善後處理
      契約罰則部分第十條約定情形，臺南榮家固可據該規定終止契約及沒入天寶公
      司所繳付之保證金，而被告壬○○、戊○○、庚○○辦理喪葬業務縱有接受承
      包商飲宴、泡茶、唱歌或出入不正當場所等招待之不正當行為，亦屬違反上引
      公務員服務法、「臺南榮家肅貪防弊工作重點」等行政法規之違規行為，仍難
      遽以認定係犯罪行為。
（八）另證人即臺南榮家第二隊隊長丁○○於臺南榮家召開之喪葬善後執行成效檢
      討會議中所述：「一、樂隊先生有趕場情形發生，無法專心吹奏，因場次過多
      。二、督導人員，應加強工作人員（如抬棺人員）服務態度。三、道士唸經過
      於草率。」及證人即臺南榮家兼辦政風之癸○○於會中指出：「未照合約明
      細表結報。交通車、靈車不可列入明細表中（不合乎合約規定）。公發喪葬補
      助費自八十六年七月一日起調整為三萬元（按原為二萬元），榮家應根據契約
      之規定與「天寶禮儀社」就其差額，另行議定增加用品項目。金山、銀山等紙
      製品應書寫往生者之姓名（用奇異筆書寫），往生者所穿之衣服質料較差。承
      包葬儀商不得向招標單位有關人員送禮、行賄、或招待等情事。葬儀社不得參
      加治喪會議，等候電話通知。天寶公司在外放話說：在榮家上下皆已打點好了
      等語。」（詳卷附臺南榮家八十七年十二月十一日喪葬善後執行成效檢討會議
      紀錄影本）被告壬○○、戊○○竟於該次會議中為天寶公司說項。該次會
      議表決同意與天寶公司續約一年，經報請退輔會審核，卻遭退輔會發現：天寶
      公司執行喪葬業務中，發生「樂隊、道士敷衍草率」、「工作人員態度不佳」
      、「為所欲為、無法監督」等嚴重缺失，於臺南榮家內部表決是否續約時，不
      贊成續約或未表示意見者達半數，退輔會因於八十八年一月二十日，以（八八
      ）輔壹字第００一七五號函示不准臺南榮家與天寶公司續約。上揭至之情
      節，均指天寶公司承攬臺南榮家亡故榮民喪葬業務有諸多瑕疵，或被告壬○○
      、戊○○在會議中表示與證人丁○○、癸○○不同意見之行為，尚難執此即認
      定被告壬○○、庚○○、辛○○、戊○○有圖利天寶公司之不法犯意。
（九）被告戊○○、庚○○身為臺南榮家隊長、輔導員，為依據法令從事於公務之人
      員，自應嚴格遵守公務員服務法諸如第六條：公務員不得假藉權力，以圖本身
      或他人之利益，並不得利用職務上機會，加損害於人；及第十六條第二項：對
      於所辦事件，不得收受任何餽贈等相關規定，以維官箴，而保廉潔。其二人承
      辦亡故榮民喪葬業務，與承辦喪葬之葬儀商過往甚密，自承常與之餐宴、泡茶
      （見本院九十一年六月六日訊問筆錄、八十九年度偵字第一○○二九號偵查卷
      八十九年八月三十日訊問筆錄），顯有違上述公務員服務法之規定。被告壬○○身為臺南家輔導室主任，未嚴格督促下屬勤勉謹慎、廉潔自持，對於所監督
      之亡故榮民喪葬業務草率行事，雖自承有業務疏忽（見本院九十一年十二月二
      十五日審判筆錄），難卸其督導不周之行政責任。被告辛○○因襲過往臺南榮
      家浮濫承辦亡故榮民喪葬業務之陃習，未勇於向上級反映改善，亦不足取。被
      告壬○○、戊○○、庚○○、辛○○之行為固皆有可議，但僅係行政上之疏失
      或不當行為，核與貪污治罪條例第六條第一項第四款之公務員圖利罪之構成要
      件尚屬有間，自難遽依該罪論擬。
六、綜上所述，參互勾稽，被告壬○○、庚○○、辛○○、戊○○所辯尚非違反常情
    ，洵堪採信。本件依調查所得證據尚不足以證明其等有圖利天寶公司之犯行，此
    外復查無其他積極證據足資證明被告等有右述犯行，揆諸前開說明，既不能證明
    其等犯罪，自應為無罪之諭知。
參、被告甲○○、己○○無罪部分【詐欺罪】：
一、公訴意旨另以：被告甲○○、己○○共同經營天寶公司，標得臺南榮家之喪葬業
    務後，其二人共同意圖為天寶公司不法之所有，用前述之各種手法籠絡被告壬○○、庚○○、戊○○，而利用壬○○、庚○○、辛○○、戊○○之故意放水，不
    為檢查之際，基於概括犯意，施以左列之詐術：
（一）依契約之規定，使用殯儀館之費用（包括遺體冷藏、清洗化妝、斂室使用、禮
      廳及租用靈車）不得請領，惟天寶公司不但以「館費」名目請領，且並未按實
      際開支金額申請，反而濫行浮報請領，被告壬○○、庚○○、辛○○、戊○○
      竟一律蓋章照准。
（二）天寶公司並未實際向民間承租靈車使用，而係向殯儀館承租，而依臺南市立殯
      儀館之定價，租用靈車每輛一千五百元，死者若係榮民，則半價優待為七百五
      十元，惟天寶公司不但在「館費」項目中，實際已包含靈車費用，竟又另以「
      靈車」項目，重複請領三千元，並未實際將優惠價格反映在價目上。被告壬○○、庚○○、辛○○、戊○○亦未實際審核，仍蓋章照准。
（三）按照善後契約之規定，火葬共分甲、乙、丙、丁四級，依殮葬用品基準表之規
      定，各級火葬之骨灰罐價錢亦分四級，分別為甲級：大理石、黑色或藏青色青
      斗石，一千元；乙級：一級玻璃玉，六千元；丙級：古龍玉罐，一萬六千元；
      丁級：三級玻璃玉，四萬五千元。惟被告壬○○、庚○○、辛○○、戊○○並
      未命「天寶公司」按照前開四級之標準，將樣品放置於臺南榮家，以供榮民選
      擇及臺南榮家日後檢查、核對之用。被告甲○○、己○○雖曾將數個不同種類
      之骨灰罐放置於臺南榮家之祠堂，權充樣品，以為搪塞，惟各該骨灰罐與前揭
      基準表所示之四級骨灰罐並不相符，被告壬○○、庚○○、辛○○、戊○○基
      於圖利之犯意，亦未命「天寶公司」將置於祠堂之各種骨灰罐一一標示價格，
      以供榮民選擇比價，及臺南榮家日後檢查、核對之用。被告甲○○、己○○為
      圖不法利潤，則隨意拿各種骨灰罐充數，其本錢均僅數千元，市價不過一萬元
      至二萬元不等，以之混充高級骨灰罐，按照亡故榮民遺產及喪葬費用總額之多
      寡，任意浮報高出市價數倍之價額，甚至以本錢數千元之普通骨灰罐浮報高達
      九萬五千元之價格，從中獲取不法暴利。被告甲○○、己○○二人利用被告壬○○、庚○○、辛○○、戊○○之故意放水，不為檢查，在審核單據上蓋章，
      以前揭詐術，使會計單位及臺南榮家主任王延卿陷於錯誤，誤信被告甲○○、
      己○○確已依約承辦喪葬業務，而核給款項，被告甲○○、己○○因而連續詐
      得附表一、二所示共計六十萬九千八百五十九元之不法金錢。至於包括靈屋等
      各種火化殮葬用品所詐得之不法金額，於今已無法核計。
二、公訴人認被告己○○、甲○○涉犯上揭詐欺犯行，無非以：
（一）「靈車」、「館費」項目，依投標須知及契約規定本不得請領，且政府一再明
      令殯儀館之從業人員，不得收取紅包，姑不論被告甲○○、己○○是否真有給
      付工作人員紅包，縱始真有支付，此種違法之賄賂開銷，難道尚應由臺南榮家
      代為支出。被告甲○○、己○○卻利用與臺南榮家之幹部即被告壬○○、庚○○、辛○○、戊○○等人之交情，知其等未實際審核，一律蓋章照准，而向臺
      南榮家會計單位及主任王延卿詐領所謂之「靈車」「館費」費用，共計如附表
      一所示之三十萬二千八百五十九元。
（二）承辦檢察官親自帶被告己○○到臺南縣仁德鄉（起訴書誤載為永康市）臺南軍
      人忠靈祠勘驗比對骨灰罐，被告己○○坦承：亡故榮民申學海（第二排一０一
      五）、任長安（第十六排一一０四）與劉樹棠（第十六排一一０六）之骨灰罐
      均屬蓮花玉，品質相同，且與放在臺南榮家榮靈祠之蓮花玉骨灰罐樣品相同品
      質（見八十八年度偵字第一三二三二號偵查卷八十九年八月十六日筆錄及照片
      ）惟查被告己○○曾供稱該種蓮花玉本錢二千五百元，市價一萬五千元左右。
      （見八十九年度他字第三一一號偵查卷八十八年十月二十五日筆錄及照片）然
      被告己○○以相同品質之骨灰罐使用於任長安之案件中，竟索價三萬元；於劉
      樹棠之案件中，則索價三萬五千元，顯係以低價品混充高級骨灰罐。
（三）被告己○○復供承：亡故榮民程金殿（第一排一一二二）、王信蕉（第一排一
      一二０）、麥烈漢（第一排一０一六）之骨灰罐均是白玉骨罐，質料都一樣，
      品質都差不多，約市價三萬元左右。惟查天寶公司於程金殿之案件中，索價四
      萬二千元；於王信蕉之案件中，索價更高達九萬五千元；於麥烈漢案件中，索
      價亦高達四萬八千元，均明顯高出市價甚多。
（四）被告己○○又供承：鍾大順（第十六排０六０六）、李振昌（第二排一一０二
      ）均係黃玉骨罐，品質相同，且與放在台南榮家榮靈祠之「古龍玉罐」樣品係
      相同品質，本錢五千元，市價二萬至二萬五千元。然天寶公司以相同品質之骨
      灰罐，於李振昌之案件中，索價二萬八千五百元，已屬偏高。竟於鍾大順之案
      件中，索價高達六萬七千元，實離譜之至。
（五）參酌被告己○○上揭自白其使用之骨灰罐之當時市價，及由專門從事殯葬業務
      之乙○○與從事骨灰罐買賣生意之丙○○會同調查員至現場勘查鑑定天寶公司
      於本案所使用之每個骨灰罐當時之市價之結果，天寶公司因浮報價格而獲取如
      附表二所示之三十萬零七千元之不法利益。
三、訊據被告己○○、甲○○堅決否認有右揭詐欺之犯行，被告己○○辯稱：附表一
    所示靈車的費用，不包含在館費裡，因剛開始天寶公司向民間租用靈車不敷使用
    ，後來向殯儀館租用，向民間租用靈車是以一輛三千元租的，向殯儀館租每部七
    百五十元，伊因天寶公司與臺南榮家所簽合約基準表上所載的靈車每輛三千元，
    就以向民間租車的費用三千元來呈報。附表二所示同種類骨灰罈，是因品質不一
    樣，所以價錢不同，並無詐欺的行為等語。被告甲○○辯稱：伊雖擔任天寶公司
    、天寶禮儀社的負責人，但實際上業務是己○○在處理，伊並未參與天寶公司營
    運，只負責天寶公司向臺南榮家的請款部分等語。
四、按詐財罪之成立，要以加害者有不法而取得財物之意思，實施詐欺行為，被害者
    因此行為，致表意有所錯誤，而其結果為財產上之處分，受其損害。若取得之財
    物，不由於被害者交付之決意，不得認為本罪之完成。又刑法第三百三十九條第
    一項詐欺罪之成立，以意圖為自己或第三人不法所有，以詐術使人將本人或第三
    人之物交付為要件。所謂以詐術使人交付，必須被詐欺人因其詐術而陷於錯誤，
    若其所用方法，不能認為詐術，亦不致使人陷於錯誤，即不構成該罪。最高法院
    十九年上字第一六九九號、四十六年台上字第二六○號判例可資參照。
五、經查：天寶公司與臺南榮家所簽訂之亡故榮民善後處理契約，係屬承攬契約，本
    件天寶公司承攬臺南榮家亡故榮民喪葬業務，均依臺南榮家召開亡故榮民治喪會
    議之決議以一定之金額承辦理該亡故榮民之喪葬事宜，且係於完成每件承攬喪葬
    事宜，才向臺南榮家請領約定數額（即治喪會議決議喪葬總費用）之報酬，其向
    臺南榮家請領報酬時所填具之喪葬用品明細表所列各項費用，係完成工作之代價
    ，非指辦理喪葬所耗費材料、雇用人員、承租車輛、用品之費用，故無須檢附所
    使用喪葬用品購入、承租、雇用之相關單據，均見前論，不再累敘。又天寶公司
    在向臺南榮家請領承攬喪葬報酬之明細表上列載善後處理契約殮葬用品基準表所
    無之「館費」項目，然該「館費」實係天寶公司使用臺南市殯儀館設施之費用（
    含遺體冷藏、遺體洗身化妝、大殮室使用、禮廳），上開支出除禮廳（即公祭場
    所）、遺體冷藏二項目能否請求，尚有疑問外，餘如遺體洗身化妝、大殮室使用
    自歸入善後契約基準表所列「洗澡」（化妝、換衣、沐浴、理髮）、「成殮工人
    」（裝棺、整理）項目內，則天寶公司請領承攬喪葬報酬明細表列「館費」項目
    ，雖有不妥，仍難認即係施用詐術。另天寶公司依善後處理契約規定可請領靈車
    費用，並無疑義，至於其應依承租金額覈實申報或按基準表所列申報，非無疑問
    ，但依其與臺南榮家所訂之承攬契約本旨觀之，其並無依成本申報之義務，故亦
    不能以其未依向臺南殯儀館承租之實際租金申報，而認係欺瞞行為，更進而推論
    其差額為不法之所得。再者，天寶公司雖有對於同材質之玉石骨灰罐向臺南榮家
    申報不同價格之情事，但參之證人即從事殯葬業之乙○○及販賣玉石骨灰罐之丙○○就附表二所示裝置亡故榮民之骨灰罐之鑑價，同種類之玉石骨灰罐價格非皆
    相同，且有天寶公司提供之骨灰罐市價逾臺南榮家支付價額甚多之情形，自不能
    以天寶公司就同材質、種類之玉石骨灰罐申報價格不一致，即遽認係詐欺行為。
    況且天寶公司向臺南榮家請領之承攬喪葬報酬並未逾越治喪會決議之喪葬費用金
    額，故難認係不法之所得。揆諸上引最高法院判例意旨，被告己○○、甲○○之
    行為，核與刑法上詐欺罪之構成要件不符。至於天寶公司所提供之殮葬用品苟有
    未符合約定品質、效用之情形，應屬民事債務不履行問題，尚難遽以詐欺罪相繩
    。據上所陳，參互印證，被告己○○、甲○○所辯應可採信。本件依調查所得證
    據尚不足以證明其等主觀上有不法所有之犯意，更無積極證據足以證明有詐欺之
    犯行，爰為其二人無罪之諭知。
據上論斷，應依刑事訴訟法第二百九十九條第一項、第三百零一條第一項，刑法第二
百十六條、第二百十三條、第三十條、第七十四條第一款，判決如主文。
本件經檢察官施胤弘到庭執行職務。
中    華    民    國      九十二    年      一        月        十     日
                              臺灣臺南地方法院刑事第七庭
                                  審判長法官  黃光進
                                        法官  卓穎毓
                                        法官  謝瑞龍
右正本證明與原本無異。
如不服本判決應於送達後十日內向本院提出上訴狀（應附繕本）。
                                      書記官  吳湘婷
中    華    民    國      九十二    年      一        月       十七    日
附表一
┌──┬───┬───┬───┬────┬──────┬────────┐
│編號│姓  名│靈  車│館  費│死亡日期│詐領不法金額│備            註│
├──┼───┼───┼───┼────┼──────┼────────┤
│   1│孟繁藻│  3000│  2000│ 3.14. │        5000│                │
├──┼───┼───┼───┼────┼──────┼────────┤
│   2│王祿堂│  3000│      │ 4.2. │        3000│                │
├──┼───┼───┼───┼────┼──────┼────────┤
│   3│高吉清│  2500│  2000│ 4.2. │        4500│                │
├──┼───┼───┼───┼────┼──────┼────────┤
│   4│胡經武│  3000│      │ 4. │        3000│                │
├──┼───┼───┼───┼────┼──────┼────────┤
│   5│計志明│  3000│      │ 4. │        3000│                │
├──┼───┼───┼───┼────┼──────┼────────┤
│   5│張懷譜│  3000│  2000│ 4. │        5000│                │
├──┼───┼───┼───┼────┼──────┼────────┤
│   7│李章根│  3000│  2000│ 5.8. │        5000│                │
├──┼───┼───┼───┼────┼──────┼────────┤
│   8│陳潤彬│  3000│  2000│ 5. │        5000│                │
├──┼───┼───┼───┼────┼──────┼────────┤
│   9│張敬仁│  3000│      │ 6.2. │        3000│                │
├──┼───┼───┼───┼────┼──────┼────────┤
│  10│鄭木林│  3000│  2000│ 6. │        5000│                │
├──┼───┼───┼───┼────┼──────┼────────┤
│  11│陳鐘文│  3000│  2000│ 7.12. │        5000│                │
├──┼───┼───┼───┼────┼──────┼────────┤
│  12│蕭振亞│  3000│  2000│ 7. │        5000│                │
├──┼───┼───┼───┼────┼──────┼────────┤
│  13│蔣桂清│  3000│  2000│ 8.10. │        5000│                │
├──┼───┼───┼───┼────┼──────┼────────┤
│  14│許洪祥│  3000│  2000│ 8.16. │        5000│                │
├──┼───┼───┼───┼────┼──────┼────────┤
│  15│趙耿坤│  3000│  2000│ 9.18. │        5000│                │
├──┼───┼───┼───┼────┼──────┼────────┤
│  16│李強英│  3000│  2000│ 9.20. │        5000│                │
├──┼───┼───┼───┼────┼──────┼────────┤
│  17│吳炳然│  3000│  2000│ 9. │        5000│                │
├──┼───┼───┼───┼────┼──────┼────────┤
│  18│李登貴│  3000│  2000│ 9. │        5000│                │
├──┼───┼───┼───┼────┼──────┼────────┤
│  19│張義亭│  3000│  2000│ 10.1.│        5000│                │
├──┼───┼───┼───┼────┼──────┼────────┤
│  20│李龍華│  3000│  2000│ 10.8. │        5000│                │
├──┼───┼───┼───┼────┼──────┼────────┤
│  21│陳連明│  3000│      │ 10.12. │        3000│                │
├──┼───┼───┼───┼────┼──────┼────────┤
│  22│陳懋超│  3000│  2000│ 10.16. │        5000│                │
├──┼───┼───┼───┼────┼──────┼────────┤
│  23│田秀雲│  3000│      │ 10. │        3000│                │
├──┼───┼───┼───┼────┼──────┼────────┤
│  24│尚  武│  3000│  2000│ 10. │        5000│                │
├──┼───┼───┼───┼────┼──────┼────────┤
│  25│劉春成│  3000│  1800│ 11.19. │        4800│                │
├──┼───┼───┼───┼────┼──────┼────────┤
│  26│李春魁│  3000│      │ 11. │        3000│                │
├──┼───┼───┼───┼────┼──────┼────────┤
│  27│鍾大順│  3000│  8000│ 12.8. │       11000│                │
├──┼───┼───┼───┼────┼──────┼────────┤
│  28│楊  華│  3000│      │ 12.19. │        3000│                │
├──┼───┼───┼───┼────┼──────┼────────┤
│  29│陳依細│  3000│      │ 1.6. │        3000│                │
├──┼───┼───┼───┼────┼──────┼────────┤
│  30│陳仕民│  3000│  3000│ 1. │        6000│                │
├──┼───┼───┼───┼────┼──────┼────────┤
│  31│梁錫壽│  3000│      │ 2.9. │        3000│                │
├──┼───┼───┼───┼────┼──────┼────────┤
│  32│王德金│  3000│  3000│ 2.13. │        6000│                │
├──┼───┼───┼───┼────┼──────┼────────┤
│  33│許值雲│  3000│  3000│ 2.18. │        6000│                │
├──┼───┼───┼───┼────┼──────┼────────┤
│  34│張  芝│  3000│  3000│ 2. │        6000│                │
├──┼───┼───┼───┼────┼──────┼────────┤
│  35│王作堂│  3000│  3000│ 3.1. │        6000│                │
├──┼───┼───┼───┼────┼──────┼────────┤
│  36│汪生富│  3000│  3500│ 3.2. │        6500│                │
├──┼───┼───┼───┼────┼──────┼────────┤
│  37│王玉成│  3000│      │ 3.10. │        3000│                │
├──┼───┼───┼───┼────┼──────┼────────┤
│  38│劉吉成│  3000│      │ 4.17. │        3000│                │
├──┼───┼───┼───┼────┼──────┼────────┤
│  39│謝永開│  3000│  3000│ 4. │        6000││
├──┼───┼───┼───┼────┼──────┼────────┤
│  40│張正奇│  3000│  3500│ 5.5. │        6500│                │
├──┼───┼───┼───┼────┼──────┼────────┤
│  41│劉樹棠│  3000│  4859│ 5.7. │        7859│                │
├──┼───┼───┼───┼────┼──────┼────────┤
│  42│任長安│  3000│  4000│ 5.15. │        7000│                │
├──┼───┼───┼───┼────┼──────┼────────┤
│  43│蔡玉山│  3000│      │ 5. │        3000│                │
├──┼───┼───┼───┼────┼──────┼────────┤
│  44│田德泉│  3000│  3000│ 6.19. │        6000│                │
├──┼───┼───┼───┼────┼──────┼────────┤
│  45│楊  叢│  3000│  3000│ 7.8. │        6000│                │
├──┼───┼───┼───┼────┼──────┼────────┤
│  46│傅家啟│  3200│  2000│ 7.11. │        5200│                │
├──┼───┼───┼───┼────┼──────┼────────┤
│  47│馬  岳│  3000│  3500│ 7. │        6500│                │
├──┼───┼───┼───┼────┼──────┼────────┤
│  48│周遠芳│  3000│      │ 7. │        3000│                │
├──┼───┼───┼───┼────┼──────┼────────┤
│  49│喬福海│  3000│  3500│ 7. │        6500│                │
├──┼───┼───┼───┼────┼──────┼────────┤
│  50│李振昌│  3000│  3500│ 7. │        6500│                │
├──┼───┼───┼───┼────┼──────┼────────┤
│  51│麥烈漢│     0│  3500│ 7. │        3500│                │
├──┼───┼───┼───┼────┼──────┼────────┤
│  52│金雲五│  3000│  6500│ 8.19. │        9500│                │
├──┼───┼───┼───┼────┼──────┼────────┤
│  53│張雲峰│  3000│  3500│ 8. │        6500│                │
├──┼───┼───┼───┼────┼──────┼────────┤
│  54│陸連捷│  3000│      │ 10.13. │        3000│                │
├──┼───┼───┼───┼────┼──────┼────────┤
│  55│莫健明│  3000│  4000│ 10.16. │        7000│                │
├──┼───┼───┼───┼────┼──────┼────────┤
│  56│陳馬三│  3200│      │ 10. │        3000│                │
├──┼───┼───┼───┼────┼──────┼────────┤
│  57│王信蕉│ 12000│  4500│ 11.15. │       16500│                │
├──┼───┼───┼───┼────┼──────┼────────┤
│  58│程金殿│  3000│      │ 11.18. │        3000│                │
├──┼───┼───┼───┼────┼──────┼────────┤
│  59│張德明│  3000│      │ 5. │        3000│                │
├──┴───┼───┼───┼────┼──────┼────────┤
│小        計│182700│120159│總    計│      302859│                │
└──────┴───┴───┴────┴──────┴────────┘
附表二
┌─┬─┬─────┬────┬───┬───┬───────┬────┤
│編│姓│ 骨灰名稱 │安置位置│死亡（│榮家給│ 勘查鑑價結果 │被告自白│
│  │  ├─────┼─┬──┤使用日│付價格├──┬────┤金額    │
│  │  │ 安置地點 │排│ 號 │期    │      │實際│使用時  ├────┤
│  │  │          │  │    │      │      │名稱│市售價格│詐領不法│
│號│名│          │  │    │      │      │    │        │金額    │
├─┼─┼─────┼─┼──┼───┼───┼──┼────┼────┤
│１│藻│青玉骨罐  │  │    │3.14.│ 12000│    │        │        │
│  │繁├─────┤  │    │      │      │    │        ├────┤
│  │孟│查無資料  │  │    │      │      │    │        │        │
├─┼─┼─────┼─┼──┼───┼───┼──┼────┼────┤
│２│清│骨罐      │ 4│ 153│4.2.│  3000│ 無 │        │        │
│  │吉├─────┤  │    │      │      │    │        ├────┤
│  │高│台南軍人忠│  │    │      │      │    │        │        │
│  │  │靈祠      │  │    │      │      │    │        │        │
├─┼─┼─────┼─┼──┼───┼───┼──┼────┼────┤
│３│堂│骨罐      │ 2│0114│4.2.│  1200│木材│   32000│        │
│  │祿├─────┤  │    │      │      │骨罐│        ├────┤
│  │王│台南軍人忠│  │    │      │      │    │        │        │
│  │  │靈祠      │  │    │      │      │    │        │        │
├─┼─┼─────┼─┼──┼───┼───┼──┼────┼────┤
│４│武│骨罐      │ 4│ 194│4.│  1200│ 無 │        │        │
│  │經├─────┤│    │      │      │    │        ├────┤
│  │胡│台南軍人忠│  │    │      │      │    │        │        │
│  │  │靈祠      │  │    │      │      │    │        │        │
├─┼─┼─────┼─┼──┼───┼───┼──┼────┼────┤
│５│譜│玉石骨罐  │  │    │4.│ 16000│    │        │        │
│  │懷├─────┤  │    │      │      │    │        ├────┤
│  │張│繼承領回  │  │    │      │      │    │        │        │
├─┼─┼─────┼─┼──┼───┼───┼──┼────┼────┤
│６│明│玉石骨罐  │16│1102│4.│ 16000│青玉│   15000│        │
│  │志├─────┤  │    │      │      │石骨│        ├────┤
│  │計│台南軍人忠│  │    │      │      │罐  │        │    1000│
│  │  │靈祠      │  │    │      │      │    │        │        │
├─┼─┼─────┼─┼──┼───┼───┼──┼────┼────┤
│７│根│骨罐      │  │    │5.8.│  2000│    │  │        │
│  │章├─────┤  │    │      │      │    │        ├────┤
│  │李│繼承領回  │  │    │      │      │    │        │        │
├─┼─┼─────┼─┼──┼───┼───┼──┼────┼────┤
│８│彬│青玉骨罐  │  │    │5.│ 16000│    │        │        │
│  │潤├─────┤  │    │      │      │    │        ├────┤
│  │陳│義女領回  │  │    │      │      │    │        │        │
├─┼─┼─────┼─┼──┼───┼───┼──┼────┼────┤
│９│仁│玉雕骨罐  │16│0101│6.2.│ 16000│青玉│    8000│        │
│  │敬├─────┤  │    │      │      │石骨│        ├────┤
│  │張│台南軍人忠│  │    │      │      │罐  │        │    8000│
│  │  │靈祠      │  │    │      │      │    │        │        │
├─┼─┼─────┼─┼──┼───┼───┼──┼────┼────┤
│１０│林│玉石骨罐  │16│0104│6.│ 15000│青玉│   10000│        │
│  │木├─────┤  │    │      │      │石骨│        ├────┤
│  │鄭│台南軍人忠│  │    │      │      │罐  │        │    5000│
│  │  │靈祠      │  │    │      │      │    │        │        │
├─┼─┼─────┼─┼──┼───┼───┼──┼────┼────┤
││文│玉石骨罐  │16│0105│7.12.│ 16000│青玉│    8000│        │
│  │鐘├─────┤  │    │      │      │石骨│        ├────┤
│  │陳│台南軍人忠│  │    │      │      │罐  │        │    8000│
│  │  │靈祠      │  │    │      │      │    │        │        │
├─┼─┼─────┼─┼──┼───┼───┼──┼────┼────┤
││亞│玉石骨罐  │16│0201│7.│ 12000│青玉│    8000│        │
│  │振├─────┤  │    │      │      │石骨│        ├────┤
│  │蕭│台南軍人忠│  │    │      │      │罐  │        │    4000│
│  │  │靈祠      │  │    │      │      │    │        │        │
├─┼─┼─────┼─┼──┼───┼───┼──┼────┼────┤
││清│玉石骨罐  │16│0602│8.10.│ 16000│青玉│   10000│        │
│  │桂├─────┤  │    │      │      │石骨│        ├────┤
│  │蔣│台南軍人忠│  │    │      │      │罐  │        │    6000│
│  │  │靈祠      │  │    │      │      │    │        │        │
├─┼─┼─────┼─┼──┼───┼───┼──┼────┼────┤
││祥│骨罐      │16│0302│8.16.│  6000│青玉│   25000│        │
│  │洪├─────┤  │    │      │      │石骨│        ├────┤
│  │許│台南軍人忠│  │    │      │      │罐  │        │        │
│  │  │靈祠      │  │    │      │      │    │        │        │
├─┼─┼─────┼─┼──┼───┼───┼──┼────┼────┤
││坤│玉石骨罐  │16│0402│9.18.│ 16000│青玉│    8000│        │
│  │耿├─────┤  │    │      │      │石骨│        ├────┤
│  │趙│台南軍人忠│  │    │      │      │罐  │        │    8000│
│  │  │靈祠    │  │    │      │      │    │        │        │
├─┼─┼─────┼─┼──┼───┼───┼──┼────┼────┤
││英│玉石骨罐  │16│0304│9.20.│ 16000│青玉│    8000│        │
│  │強├─────┤  │    │      │      │石骨│        ├────┤
│  │李│台南軍人忠│  │    │      │      │罐  │        │    8000│
│  │  │靈祠      │  │    │      │      │    │        │        │
├─┼─┼─────┼─┼──┼───┼───┼──┼────┼────┤
││貴│玉石骨罐  │  │    │9.│ 16000│    │        │        │
│  │登├─────┤  │    │      │      │    │        ├────┤
│  │李│義子領回  │  │    │      │      │    │        │        │
├─┼─┼─────┼─┼──┼───┼───┼──┼────┼────┤
││然│玉石骨罐  │ 2│0209│9.│ 16000│青玉│   15000│        │
│  │炳├─────┤  │    │      │      │石骨│        ├────┤
│  │吳│台南軍人忠│  │    │      │      │罐│        │    1000│
│  │  │靈祠      │  │    │      │      │    │        │        │
├─┼─┼─────┼─┼──┼───┼───┼──┼────┼────┤
││華│玉石骨罐  │16│0404│10.8.│ 16000│青玉│   10000│        │
│  │龍├─────┤  │    │      │      │石骨│        ├────┤
│  │李│台南軍人忠│  │    │      │      │罐  │        │    6000│
│  │  │靈祠      │  │    │      │      │    │        │        │
├─┼─┼─────┼─┼──┼───┼───┼──┼────┼────┤
││明│玉石骨罐  │16│0607│10.12.│ 16000│青玉│   15000│        │
│  │連├─────┤  │    │      │      │石骨│        ├────┤
│  │陳│台南軍人忠│  │    │      │      │罐  │        │    1000│
│  │  │靈祠      │  │    │      │      │    │        │        │
├─┼─┼─────┼─┼──┼───┼───┼──┼────┼────┤
││超│玉石骨罐  │16│0503│10.16.│ 16000│青玉│   20000│        │
│  │懋├─────┤  │    │      │      │石骨│        ├────┤
│  │陳│台南軍人忠│  │    │      │      │罐  │        │        │
│  │  │靈祠      │  │    │      │      │    │        │        │
├─┼─┼─────┼─┼──┼───┼───┼──┼────┼────┤
││雲│玉石骨罐  │16│0601│10.│ 16000│青玉│   20000│        │
│  │秀├─────┤  │    │      │      │石骨│        ├────┤
│  │田│台南軍人忠│  │    │      │      │罐  │        │        │
│  │  │靈祠      │  │    │      │      │    │        │        │
├─┼─┼─────┼─┼──┼───┼───┼──┼────┼────┤
││武│骨罐      │16│0501│10.│  5000│大理│    3500│        │
│  │  ├─────┤  │    │      │      │石骨│        ├────┤
│  │尚│台南軍人忠│  │    │      │      │罐  │        │    1500│
│  │  │靈祠      │  │    │      │      │    │        │        │
├─┼─┼─────┼─┼──┼───┼───┼──┼────┼────┤
││成│玉石骨罐  │16│0603│11.19.│ 16000│青玉│   15000│        │
│  │春├─────┤  │    │      │      │石骨│        ├────┤
│  │劉│台南軍人忠│  │    │      │      │罐  │        │    1000│
│  │  │靈祠      │  │    │      │      │    │        │        │
├─┼─┼─────┼─┼──┼───┼───┼──┼────┼────┤
││魁│玉石骨罐  │  │    │11.│ 16000│    │        │        │
│  │春├─────┤  │    │      │      │    │        ├────┤
│  │李│查無資料  │  │    │      │      │    │        │        │
├─┼─┼─────┼─┼──┼───┼───┼──┼────┼────┤
││順│翠玉龍鳳罐│16│0606│12.8.│ 67000│黃玉│   28000│   25000│
│  │大├─────┤  │    │      │      │雕龍│        ├────┤
│  │鍾│台南軍人忠│  │    │      │      │鳳罐│        │   42000│
│  │  │靈祠      │  │    │      │      │    │        │        │
├─┼─┼─────┼─┼──┼───┼───┼──┼────┼────┤
││華│骨罐      │16│0702│12.19.│  8000│青玉│    8000│        │
│  │  ├─────┤  │    │      │      │石骨│        ├────┤
│  │楊│台南軍人忠│  │    │      │      │罐  │        │       0│
│  │  │靈祠      │  │    │      │      │    │        │        │
├─┼─┼─────┼─┼──┼───┼───┼──┼────┼────┤
││民│玉石骨罐  │  │    │1.│ 12000│    │        │        │
│  │仕├─────┤  │    │      │      │    │        ├────┤
│  │陳│繼承領回  │  │    │      │      │    │        │        │
├─┼─┼─────┼─┼──┼───┼───┼──┼────┼────┤
││壽│骨罐      │16│0804│2.9.│  4000│木材│   32000│        │
│  │錫├─────┤  │    │      │      │骨罐│        ├────┤
│  │梁│台南軍人忠│  │    │      │      │    │        │        │
│  │  │靈祠      │  │    │      │  │    │        │        │
├─┼─┼─────┼─┼──┼───┼───┼──┼────┼────┤
││金│玉石骨罐  │16│0805│2.13.│ 15000│黃玉│   15000│        │
│  │德├─────┤  │    │      │      │石骨│        ├────┤
│  │王│台南軍人忠│  │    │      │      │罐  │        │       0│
│  │  │靈祠      │  │    │      │      │    │        │        │
├─┼─┼─────┼─┼──┼───┼───┼──┼────┼────┤
││雲│骨罐      │16│0806│2.18.│  5000│木材│   32000│        │
│  │值├─────┤  │    │      │      │骨罐│        ├────┤
│  │許│台南軍人忠│  │    │      │      │    │        │        │
│  │  │靈祠      │  │    │      │      │    │        │        │
├─┼─┼─────┼─┼──┼───┼───┼──┼────┼────┤
││堂│骨罐      │16│0902│3.1.│  5000│木材│   32000│        │
│  │作├─────┤  │    │      │      │骨罐│        ├────┤
││王│台南軍人忠│  │    │      │      │    │        │        │
│  │  │靈祠      │  │    │      │      │    │        │        │
├─┼─┼─────┼─┼──┼───┼───┼──┼────┼────┤
││富│玉石骨罐  │16│0903│3.2.│ 15000│青玉│   15000│        │
│  │生├─────┤  │    │      │      │石骨│        ├────┤
│  │汪│台南軍人忠│  │    │      │      │罐  │        │       0│
│  │  │靈祠      │  │    │      │      │    │        │        │
├─┼─┼─────┼─┼──┼───┼───┼──┼────┼────┤
││成│玉石骨罐  │16│0904│3.10.│ 15000│青玉│    8000│        │
│  │玉├─────┤  │    │      │      │石骨│        ├────┤
│  │王│台南軍人忠│  │    │      │      │罐  │        │    7000│
│  │  │靈祠      │  │    │      │      │    │        │        │
├─┼─┼─────┼─┼──┼───┼───┼──┼────┼────┤
││成│骨罐      │16│1004│4.17.│  3000│碧玉│   12000│        │
│  │吉├─────┤  │    │      │      │小蓮│        ├────┤
│  │劉│台南軍人忠│  │    │      │      │花座│        │        │
│  │  │靈祠      │  │    │      │      │骨罐│        │        │
├─┼─┼─────┼─┼──┼───┼───┼──┼────┼────┤
││開│玉石骨罐  │16│1105│4.│ 15000│青玉│   10000│        │
│  │永├─────┤  │    │      │      │石骨│        ├────┤
│  │謝│台南軍人忠│  │    │      │      │罐  │        │    5000│
│  │  │靈祠      │  │    │      │      │    │        │        │
├─┼─┼─────┼─┼──┼───┼───┼──┼────┼────┤
││奇│翠玉龍鳳罐│16│1101│5.5.│ 63000│特級│   38000│        │
│  │正├─────┤  │    │      │      │涂玉│        ├────┤
│  │張│台南軍人忠│  │    │      │      │龍鳳│        │   25000│
│  │  │靈祠      │  │    │      │      │罐  │        │        │
├─┼─┼─────┼─┼──┼───┼───┼──┼────┼────┤
││棠│玉石骨罐  │16│1106│5.7.│ 35000│小蓮│   12000│   15000│
│  │樹├─────┤  │    │      │      │座玉│        ├────┤
│  │劉│台南軍人忠│  │    │      │      │石骨│        │   20000│
│  │  │靈祠      │  │    │      │      │罐  │        │        │
├─┼─┼─────┼─┼──┼───┼───┼──┼────┼────┤
││安│翠玉骨罐  │16│1104│5.15.│ 30000│翠玉│   12000│   15000│
│  │長├─────┤  │    │      │      │小蓮│        ├────┤
│  │任│台南軍人忠│  │    │      │      │座骨│        │   15000│
│  │  │靈祠      │  │    │      │      │罐  │        │        │
├─┼─┼─────┼─┼──┼───┼───┼──┼────┼────┤
││山│玉石骨罐  │16│1105│5.│ 10000│青玉│   25000│        │
│  │玉├─────┤  │    │      │      │石骨│        ├────┤
│  │蔡│台南軍人忠│  │    │  │      │罐  │        │        │
│  │  │靈祠      │  │    │      │      │    │        │        │
├─┼─┼─────┼─┼──┼───┼───┼──┼────┼────┤
││泉│骨罐      │  │    │6.19.│  3000│    │        │        │
│  │德├─────┤  │    │      │      │    │        ├────┤
│  │田│弟弟領回  │  │    │      │      │    │        │        │
├─┼─┼─────┼─┼──┼───┼───┼──┼────┼────┤
││叢│玉石骨罐  │  │    │7.8.│ 16000│    │        │        │
│  │  ├─────┤  │    │      │      │    │        ├────┤
│  │楊│繼承領回  │  │    │      │      │    │        │        │
├─┼─┼─────┼─┼──┼───┼───┼──┼────┼────┤
││啟│玉石骨罐  │16│0106│7.11.│ 16000│遷出│        │        │
│  │家├─────┤  │    │      │      │    │        ├────┤
│  │傅│台南軍人忠│  │    │      │      │    │        ││
│  │  │靈祠      │  │    │      │      │    │        │        │
├─┼─┼─────┼─┼──┼───┼───┼──┼────┼────┤
││岳│玉雕骨罐  │ 2│1014│7.│ 28500│特級│   38000│        │
│  │  ├─────┤  │    │      │      │涂玉│        ├────┤
│  │馬│台南軍人忠│  │    │      │      │罐  │        │        │
│  │  │靈祠      │  │    │      │      │    │        │        │
├─┼─┼─────┼─┼──┼───┼───┼──┼────┼────┤
││芳│骨罐      │ 2│1017│7.│  3000│碧玉│   12000│        │
│  │遠├─────┤  │    │      │      │蓮花│        ├────┤
│  │周│台南軍人忠│  │    │      │      │座骨│        │        │
│  │  │靈祠      │  │    │      │      │罐  │        │        │
├─┼─┼─────┼─┼──┼───┼───┼──┼────┼────┤
││海│玉石骨罐  │ 2│1019│7.│ 16000│玉石│    8000│        │
│  │福├─────┤  │    │      │      │骨罐│        ├────┤
│  │喬│台南軍人忠│  │    │      │      │    │        │    8000│
│  │  │靈祠      │  │    │      │      │    │        │        │
├─┼─┼─────┼─┼──┼───┼───┼──┼────┼────┤
││昌│玉雕骨罐  │ 2│1102│7.│ 28500│紅玉│   30000│   25000│
│  │振├─────┤  │    │      │      │雕骨│        ├────┤
│  │李│台南軍人忠│  │    │      │      │罐  │        │    3500│
│  │  │靈祠      │  │    │      │      │    │        │        │
├─┼─┼─────┼─┼──┼───┼───┼──┼────┼────┤
││漢│玉雕骨罐  │ 2│1016│7.│ 48000│特級│   38000│   30000│
│  │烈├─────┤  │    │      │      │涂玉│        ├────┤
│  │麥│台南軍人忠│  │    │      │      │罐  │        │   18000│
│  │  │靈祠      │  │    │      │      │    │        │        │
├─┼─┼─────┼─┼──┼───┼───┼──┼────┼────┤
││五│玉雕骨罐  │ 2│1106│8.19.│ 48000│黑瑪│   28000│        │
│  │雲├─────┤  │    │      │      │瑙浮│        ├────┤
│  │金│台南軍人忠│  │    │      │      │雕骨│        │   20000│
│  │  │靈祠      │  │    │      │      │罐  │        │        │
├─┼─┼─────┼─┼──┼───┼───┼──┼────┼────┤
││峰│玉石骨罐  │ 2│1108│8.│ 16000│瑪瑙│   15000│        │
│  │雲├─────┤  │    │      │      │骨罐│        ├────┤
│  │張│台南軍人忠│  │    │      │      │    │        │        │
│  │  │靈祠      │  │    │      │      │    │        │    1000│
├─┼─┼─────┼─┼──┼───┼───┼──┼────┼────┤
││捷│骨罐      │ 2│0208│10.13.│ 15000│青玉│   15000│        │
│  │連├─────┤  │    │      │      │石骨│        ├────┤
│  │陸│台南軍人忠│  │    │      │      │罐  │        │        │
│  │  │靈祠      │  │  │      │      │    │        │       0│
├─┼─┼─────┼─┼──┼───┼───┼──┼────┼────┤
││明│骨罐      │ 1│1126│10.16.│ 22000│特級│   38000│        │
│  │健├─────┤  │    │      │      │涂玉│        ├────┤
│  │莫│台南軍人忠│  │    │      │      │罐  │        │        │
│  │  │靈祠      │  │    │      │      │    │        │        │
├─┼─┼─────┼─┼──┼───┼───┼──┼────┼────┤
││三│骨罐      │ 2│0202│10.│  2000│瑪瑙│   12000│        │
│  │馬├─────┤  │    │      │      │骨罐│        ├────┤
│  │陳│台南軍人忠│  │    │      │      │    │        │        │
│  │  │靈祠      │  │    │      │      │    │        │        │
├─┼─┼─────┼─┼──┼───┼───┼──┼────┼────┤
││蕉│特級白玉罐│ 1│1121│11.15.│ 95000│特級│   38000│   30000│
│  │信├─────┤  │    │      │      │涂玉│        ├────┤
│  │王│台南軍人忠│  │    │      │      │罐  │        │        │
│  │  │靈祠      │  │    │      │      │    │        │   65000│
├─┼─┼─────┼─┼──┼───┼───┼──┼────┼────┤
││殿│骨罐      │ 1│1123│11.18.│ 42000│特級│   38000│   30000│
│  │金├─────┤  │    │      │      │涂玉│        ├────┤
│  │程│台南軍人忠│  │    │      │      │罐  │        │        │
│  │  │靈祠      │  │    │      │      │    │        │   12000│
├─┼─┼─────┼─┼──┼───┼───┼──┼────┼────┤
││明│骨罐      │ 3│1012│5.│ 15000│黃玉│    8000│        │
│  │德├─────┤  │    │      │      │石骨│        ├────┤
│  │張│台南軍人忠│  │    │      │      │罐  │        │        │
│  │  │靈祠      │  │    │      │      │    │        │    7000│
├─┴─┴─────┴─┴──┴───┴───┴──┴────┼────┤
│        合計                          │  307000│
└──────────────────────────────┴────┘
附錄本案論罪科刑法條全文：
刑法第二百十六條
  行使第二百十條至第二百十五條之文書者，依偽造、變造文書或登載不實事項或使
  登載不實事項之規定處斷。
刑法第二百十三條
  公務員明知為不實之事項，而登載於職務上所掌之公文書，足以生損害於公眾或他
  人者，處一年以上七年以下有期徒刑。


司法院資訊處製作；財團法人民間司法改革基金會備份。
